最高法院刑事判決　　　　　　　　　 111年度台上字第1840號
上　訴　人　0000000000A（人別資料詳卷）
選任辯護人　鄭智文律師
上列上訴人因妨害性自主案件，不服臺灣高等法院臺中分院中華
民國110年11月25日第二審更審判決（110年度侵上更一字第9號
，起訴案號：臺灣彰化地方檢察署107年度偵字第7308號），提
起上訴，本院判決如下：
    主  文
原判決撤銷，發回臺灣高等法院臺中分院。
    理  由
一、本件原判決認定上訴人0000000000A有其犯罪事實欄所載對A
    女（人別資料詳卷）為性交之犯行，因而維持第一審關於論
    處上訴人對於14歲以上未滿16歲之女子為性交共2 罪刑部分
    之判決，駁回其在第二審之上訴。固非無見。
二、證物應由審判長提示予被告及辯護人，使其辨認，如係文書
    而被告不解其意義者，應告以要旨；卷宗內之筆錄及其他文
    書可為證據者，並應向被告及辯護人宣讀或告以要旨；且每
    調查一證據畢，亦應詢問當事人有無意見，刑事訴訟法第16
    4條、第165條第1項、第288條之1第1項分別定有明文。上開
    規定，依同法第364 條，為第二審審判所準用，以符直接審
    理原則。原判決引用A女民國107 年4月18日手寫字條記載：
    「A女跟乾爹甲男發生1甲2次性行為，地點在（乾爹）車上，
    他放假載我上學的時候，上禮拜二或四有發生（早上）」等
    內容，據以認定上訴人於同年月10日載送A 女至學校上課途
    中，有以手指插入A 女陰道而為性交行為，資為論罪之主要
    依據（見原判決第16頁）。上開手寫字條當屬對上訴人不利
    之證據，惟原審審判長於110 年11月11日審判期日時，就此
    部分證據，僅向當事人及辯護人詢以對於其證據能力之意見
    ，並未就其證據證明力踐行詢問當事人意見等法定證據調查
    方法及程序（見原審卷第101、102頁），顯屬未經合法調查
    之證據，原判決逕將之採為認定本案犯罪事實之基礎，殊與
    直接審理及言詞辯論之程序有違，自有應於審判期日調查之
    證據而未予調查之違法。
三、科刑之判決書，須將認定之犯罪事實詳記於事實欄，然後於
    理由內逐一說明其憑以認定之證據，以使事實與理由兩相一
    致，方為合法。卷查：A 女就上訴人與其發生性行為之情形
    於107 年4月18日以手寫字條記載：「……發生1甲2次性行為
    ，地點在（乾爹）車上，他放假載我上學的時候，上禮拜二
    或四有發生（早上）」（見他字彌封卷第17頁）。嗣於同年
    5月3日檢察官偵查中證稱：「（問：妳說乾爹性侵妳，可以
    告訴我他何時、何地、如何侵害妳？如果很多次，妳跟我說
    最近的一次就好？）時間我忘了，約是我唸高中時，這是最
    近的一次。地點在他車上……用手指碰我尿尿的地方……（
    問：最近一次乾爹利用載你去學校的路上，對你做你說的弄
    你尿尿的地方，是在什麼時間？）約是今年3月的時候，他
    早上六點半去7甲11我等校車的地方載我…沒有直接去學校，
    他是先停在路邊……之後就發生了…（問：……乾爹載妳去
    學校的路上，用手指碰妳尿尿的地方，有幾次？）有幾次喔
    …（檢察官問：可以記得起來嗎？）有一、二次。」等語（
    見107 年度他字第1634號卷第25至27頁、第33頁）。先後所
    指上訴人對其性交之次數，有1次、2次、數次之歧異，就發
    生性交之時間，或指107 年4月18日之前的週二或週四發生1 
    次，或稱不記得，或稱最近1 次是於107年3月間，前後不一
    。乃原判決併引用上開證據資料及證言，於理由欄一方面敘
    明A 女就上訴人對其為性交行為，指證上訴人駕車搭載其上
    學，其乘坐在副駕駛座，途中停在小路樹下，上訴人對其以
    手指伸入其下體（即尿尿的地方），所歷時間非長，最近一
    次為107年3月等情，認其證述均屬一致且甚詳，並無重大矛
    盾、明顯瑕疵之處（見原判決第7頁）。另方面則援引A女上
    開手寫字條，認定上訴人於107 年4月間亦有對A女為性交之
    行為，就上訴人最後1 次犯罪時間之論述，前後不一。對於
    認定上訴人所犯之次數，亦欠缺定其取捨而為事實判斷之必
    要說明，即遽行認定上訴人對A 女為本件犯行之犯罪時間係
    在107年3月至4月間，且次數至少2次，難謂適法。上開部分
    攸關上訴人罪數之判斷，致本院前次發回意旨所指證據上理
    由矛盾之違法情形，依然存在。
四、以上或為上訴意旨所指摘，或為本院得依職權調查之事項，
    而第三審法院應以第二審判決所確認之事實作為判決基礎，
    原判決上述違法情形，影響於事實確定及法律之適用，本院
    無可據以為裁判，自應將原判決撤銷，發回原審法院更為審
    判。
據上論結，應依刑事訴訟法第397 條、第401 條，判決如主文。
中    華    民    國   111    年    9     月    21    日
                  刑事第六庭審判長法  官  李  英  勇  
                                  法  官  洪  兆  隆  
                                  法  官  楊  智  勝  
                                  法  官  邱  忠  義  
                                  法  官  鄧  振  球  
本件正本證明與原本無異
                                  書記官
中    華    民    國   111    年    9     月    27    日